臺灣高等法院刑事判決
109年度交上易字第378號
上  訴  人  臺灣新北地方檢察署檢察官
被      告  江政霖  


上列上訴人因被告過失傷害案件，不服臺灣新北地方法院109年
度審交易字第595號，中華民國109年8月6日第一審判決（起訴案
號：臺灣新北地方檢察署109年度偵字第1402號），提起上訴，
本院判決如下：
    主  文
原判決撤銷。
江政霖犯過失傷害罪，處有期徒刑參月，如易科罰金，以新臺幣
壹仟元折算壹日。
    事  實
一、江政霖於民國108年5月10日9時56分許，駕駛車牌號碼000-0
    000號自用小客車，沿新北市鶯歌區高職西街往鶯歌方向行
    駛，於行經高職西街6號與中正三路100巷之無號誌交岔路口
    欲左轉時，本應注意轉彎車應暫停讓直行車先行，且依當時
    天候晴、日間自然光線、柏油路面乾燥、無缺陷、無障礙物
    、視距良好，並無不能注意之情事，竟疏未注意及此，即貿
    然左轉，適黃武雄騎乘車牌號碼000-000號普通重型機車搭
    載其妻黃李秋子自高職西街對向直駛而來，因閃避不及，2
    車發生碰撞，致黃武雄、黃李秋子人車倒地，黃武雄因而受
    有右大拇趾擦傷、右大拇指挫傷、左肘擦傷、左膝及左小腿
    擦傷及挫傷，黃李秋子則受有下背挫傷合併第三節腰椎壓迫
    性骨折、第一、第三腰椎骨折、腰椎狹窄等傷害。江政霖肇
    事後停留在現場，於有偵查犯罪職權之公務員或機關知悉其
    犯行前，即向據報前來現場處理之警員承認肇事並接受裁判
    。
二、案經黃武雄、黃李秋子訴由新北市政府警察局三峽分局報告
    臺灣新北地方檢察署檢察官偵查起訴。
    理  由
一、本判決以下援引之審判外供述證據以及書證，本案當事人未
    爭執其證據能力（本院卷第45～46、79～80頁），而該等證據
    經本院審酌並無違法取得之情況，認為適宜做為證據，自應
    有證據能力。
二、認定事實所憑證據及理由：
  ㈠上揭事實，業據被告於警詢、偵查、原審及本院審理時均坦
    承不諱，核與證人即告訴人黃武雄、黃李秋子於警詢、偵查
    中之證述情節相符，並有道路交通事故現場圖、道路交通事
    故調查報告表㈠、㈡、事故現場及車損照片、行車紀錄器光碟
    、臺灣新北地方檢察署勘驗筆錄1份在卷可稽，被告之自白
    堪予採信。
　㈡按汽車行至無號誌之交岔路口，轉彎車應暫停讓直行車先行
    ，道路交通安全規則第102條第1項第2款定有明文。而依卷
    附道路交通事故調查報告表㈠所示，本案事故發生時，天候
    晴、日間自然光線、柏油路面乾燥、無缺陷、無障礙物、視
    距良好，並無不能注意之情事，被告行至上開路口，未禮讓
    直行車而貿然左轉，顯有過失無疑，新北市政府車輛行車事
    故鑑定會新北車鑑字第0000000號鑑定意見書亦同此見解。
    又告訴人2人因被告之過失行為受有如事實欄所示之傷害等
    情，亦有行天宮醫療志業醫療財團法人恩主公醫院108年5月
    10日恩乙診字第Z0000000000號、第Z0000000000號及108年5
    月30日恩乙診字第Z0000000000號診斷證明書3份在卷可資佐
    證，被告之過失駕駛行為與告訴人2人所受傷害結果間，顯
    有相當因果關係。雖告訴人黃武雄駕駛普通重型機車，行經
    無號誌交岔路口，未注意車前狀況，為肇事次因，惟告訴人
    黃武雄與有過失，並不因此解免被告之過失責任。
　㈢綜上，本案事證明確，被告犯行堪予認定。
三、論罪：
　㈠按行為後法律有變更者，適用行為時之法律。但行為後之法
    律有利於行為人者，適用最有利於行為人之法律，刑法第2
    條第1項定有明文。本件被告行為後，刑法第284條之規定業
    於108年5月29日修正公布，並自同月31日生效施行。修正前
    刑法第284條第1項規定：「因過失傷害人者，處6月以下有
    期徒刑、拘役或5百元以下罰金；致重傷者，處1年以下有期
    徒刑、拘役或5百元以下罰金。」修正後之條文則為：「因
    過失傷害人者，處1年以下有期徒刑、拘役或10萬元以下罰
    金；致重傷者，處3年以下有期徒刑、拘役或30萬元以下罰
    金。」是經比較新舊法之結果，修正後過失傷害罪之法定刑
    度已較修正前提高，並無較有利於被告之情形，依刑法第2
    條第1項前段之規定，適用行為時即修正前刑法第284條第1
    項前段之規定。是核被告所為，係犯修正前刑法第284條第1
    項前段之過失傷害罪。
　㈡被告一過失行為，同時致告訴人2人受有傷害，係一行為觸犯
    二過失傷害罪名，為同種想像競合犯，應依刑法第55條規定
    ，從情節較重者處斷。
　㈢被告於肇事後，在有偵查權限之警察機關尚不知肇事人前，
    留在現場並主動向據報前來處理之員警坦承肇事，自首並接
    受裁判，有道路交通事故肇事人自首情形記錄表1紙附卷可
    佐（偵查卷第31頁），爰依刑法第62條前段規定，減輕其刑
    。
四、撤銷原判決之理由：
  ㈠原審以被告犯罪事證明確，據以論罪科刑，固非無見。惟按
    科刑判決旨在實現刑罰權之分配正義，故法院對有罪被告之
    科刑判決，應符合罪刑相當之原則，使輕重得宜，罰當其罪
    ，以契合社會之法律感情，此所以刑法第57條明定科刑時應
    審酌一切情狀，尤應注意該條所列10款事項以為科刑輕重之
    標準。查本件肇因於被告駕駛自用小客車，本應注意轉彎車
    應暫停讓直行車先行，且依當時情況，該交岔口除告訴人之
    機車外，並無其他車輛讓被告分心，被告竟貿然左轉而與告
    訴人所騎乘之機車發生碰撞，致告訴人2人受有前開傷害，
    其過失程度自屬嚴重。而告訴人黃李秋子所受下背挫傷合併
    第三節腰椎壓迫性骨折、第一、第三腰椎骨折、腰椎狹窄，
    傷勢非輕，歷時1年半有餘仍未痊癒，尚在治療中，而被告
    於本案車禍應負完全肇事責任，告訴人黃李秋子傷勢非輕，
    迄今仍未與告訴人達成和解，亦未獲告訴人之諒解。原審於
    科刑時，僅以被告願賠償新臺幣（下同）10萬元，告訴代理
    人要求賠償共88萬元致尚未與告訴人達成和解，並依告訴人
    二人所受傷勢及過失程度，對被告僅判處拘役50日，不免過
    輕，檢察官上訴指原審量刑過輕，指摘原判決不當，為有理
    由，應由本院將原判決撤銷改判。
  ㈡爰以行為人之責任為基礎，審酌前述被告過失情節、告訴人
    所受傷勢。參以被告雖坦承其犯過失傷害罪，然迄未與告訴
    人2人成立和解，僅消極交由保險公司處理，及兼衡被告前
    無何犯罪科刑紀錄，有本院被告前案紀錄表1紙可佐，暨被
    告於警詢中自陳家庭經濟狀況小康、大學畢業之智識程度等
    一切情狀，量處如主文第2項所示之刑，並諭知易科罰金之
    折算標準。
據上論斷，應依刑事訴訟法第369條第1項前段、第364條、第299
條第1項前段，判決如主文。
本案經檢察官江祐丞提起公訴，檢察官蔣政寬提起上訴，檢察官
翁珮嫻到庭執行職務。
中　　華　　民　　國　　110 　年　　2 　　月　　25　　日
                  刑事第七庭    審判長法　官  孫惠琳
                                      法　官  連雅婷
                                      法　官  張育彰
以上正本證明與原本無異。
不得上訴。
                                      書記官  周士涵
中　　華　　民　　國　　110 　年　　2 　　月　　25　　日
附錄本案論罪科刑法條全文：
修正前中華民國刑法第284條
因過失傷害人者，處6月以下有期徒刑、拘役或5百元以下罰金，
致重傷者，處1年以下有期徒刑、拘役或5百元以下罰金。
從事業務之人，因業務上之過失傷害人者，處1年以下有期徒刑
、拘役或1千元以下罰金，致重傷者，處3年以下有期徒刑、拘役
或2千元以下罰金。